臺灣臺中地方法院交通事件裁定　　　 100年度交聲字第2474號
原處分機關　交通部公路總局臺中區監理所臺中市監理站
異　議　人
即受處分人　楊　凱
送達代收人即
法定代理人　楊　格
上列異議人即受處分人因違反道路交通管理處罰條例案件，對於
交通部公路總局臺中區監理所臺中市監理站於民國100年8月16日
所為之處分（裁監稽違字第裁61-GH0000000號裁決書）聲明異議
，本院裁定如下：
    主    文
異議駁回。
    理    由
一、原處分機關意旨略以：異議人即受處分人楊凱（下稱受處分
    人）騎乘車牌號碼695-HZS號重機車，於民國100年7月1日16
    時39分許，在臺中市○○街、精武路口處，因「紅燈左轉（
    精武左轉一中街）」違規，經臺中市政府警察局第二分局育
    才派出所員警依違反道路交通管理處罰條例第53條第1項規
    定當場攔停舉發。受處分人於期限內到案，經該站函查原舉
    發機關調查結果，仍認受處分人違規事實屬實，遂於100年8
    月16日以裁監稽違字第裁61-GH0000000號裁決書，裁處罰鍰
    新臺幣（下同）1800元整，並記違規點數3點等語。
二、聲明異議意旨略以：伊當時是綠燈左轉，然員警舉發伊是紅
    燈左轉顯與事實不符，可否提出錄影存證，讓伊心服口服，
    爰此提出聲明異議云云。
三、按汽車駕駛人，行經有燈光號誌管制之交岔路口闖紅燈者，
    處1800元以上5400元以下罰鍰，並記違規點數3點，道路交
    通管理處罰條例第53條第1項、第63條第1項第3款分別定有
    明文。次按道路交通管理處罰條例所用名詞「車輛」，係指
    在道路上以原動機行駛之汽車（包含機器腳踏車）或以人力
    、獸力行駛之車輛，而道路交通安全規則所用名詞「汽車」
    ，係指在道路上不依軌道或電力架線而以原動機行駛之車輛
    （包含機器腳踏車），道路交通管理處罰條例第3條第8款、
    道路交通安全規則第2條第1項第1款亦分有明定。
四、經查：
(一)、本件受處分人楊凱於100年7月1日16時39分許，騎乘車牌號
    碼695-HZS號重機車，行經臺中市○○街與精武路口處，有
    「紅燈左轉（精武左轉一中街）」之違規，而為臺中市政府
    警察局第二分局育才派出所員警當場攔停舉發等情，有中市
    警交字第GH0000000號舉發違反道路交通管理事件通知單及
    臺中市政府警察局第二分局100年7月25日中市警二分交字第
    1000022249 號函各1份在卷可參。
(二)、受處分人雖以前詞置辯，然證人即本件舉發員警王寰宇於本
    院訊問時結證稱：本件違規是由伊舉發，當日伊是一個人執
    行家戶查訪的勤務，一中街是伊的執勤區，所以也在該處作
    例行性的巡邏。伊行經一中街與精武路口時，因該處紅綠燈
    只有三個燈，就是只有紅黃綠，當時受處分人騎機車由精武
    路左轉一中街，伊看到一中街的號誌為綠燈，所以判斷受處
    分人所行進方向即精武路該處的燈光號誌一定是紅燈，因此
    認定受處分人由精武路左轉一中街違規闖紅燈。攔下受處分
    人時，受處分人表示是看綠燈才轉過來，而且他是待轉，當
    時他的意思是他看一中街是綠燈，所以就從精武路慢車道切
    到快車道要左轉一中街，伊向受處分人表示，若他從精武路
    騎機車左轉一中街，應該遵行精武路方向號誌，不是看一中
    街行向號誌，受處分人聽完之後，就沒表示其他意見等語（
    見本院100年9月16日訊問筆錄）。審諸證人王寰宇就本件舉
    發經過內容陳述連續且完整，核無不合常理或矛盾之處，而
    證人為執行交通、治安勤務之公務員，其觀察能力自較一般
    人更為專注，依其行進動線既係面向一中街與精武路口，應
    能清楚辨識上揭路口號誌變換情形及來往車況，且警員王寰
    宇既係以近距離目視受處分人違規左轉後旋即攔停舉發，並
    敘明上開路口之號誌變化作為其判斷受處分人違規之依據，
    所述乃信而有徵，尚非憑空誣攀之詞。參以現階段員警代表
    國家依法執行勤務，原則上均能遵守法律規定，不致違法執
    行，否則將受嚴厲處分，其可信度極高，況員警王寰宇與受
    處分人並不相識，亦無恩怨，業據受處分人於本院訊問時陳
    明在卷，證人王寰宇倘非親自見聞受處分人有上開交通違規
    情事，實無蓄意虛構違規事實，設詞誣攀受處分人之理，則
    執勤警員本其維護交通秩序、安全職責所為之舉發，自應受
    到合法、正確之推定，受處分人空言以前詞置辯，尚屬無據
    ，其確有於前揭時、地闖紅燈之違規行為，堪以認定。
(三)、又按交通警員掣單舉發違反道路交通管理處罰條例所列之違
    規事實，本質上為行政處分，係公務員基於職務上權力，依
    法就特定之具體事件所為具公法上效果之單方行政行為，基
    於公務員為公法上行為具有公信力之原則，該行政處分當可
    被推定為真正，其據以依法處分之事實認定亦為正確無誤，
    本此公信原則，乃立法者賦予行政機關制定違反道路交通事
    件統一裁罰標準及處理細則，使執勤警員得當機處分以維護
    交通秩序、安全之行政目的，若謂公務員一切行政行為均需
    預留證據以證其實，則國家行政勢必窒礙難行，且違反道路
    交通管理處罰條例之案件，除道路交通管理處罰條例第7條
    之2第1項第7款需科學儀器採證始能逕行舉發之情形外，本
    不以錄影或照片為唯一之證據方法，此徵諸交通違規行為常
    係偶發且為一瞬間之事件，具有迅速、稍縱即逝及不可回復
    等特性，舉發機關或原處分機關若能提出更多之法定證據方
    法，例如人證、書證、物證等證據資料以供司法審查之交通
    法庭加以判斷該交通違規行為之存否，自屬允當，惟若因前
    揭交通違規行為特性而無法提供更多相關之書證、物證時，
    則舉發警員於司法審查之訴訟程式上立於證人之地位而證述
    其當時親身目擊及見聞之交通違規行為經過，亦屬於法定證
    據方法之一之人證證述，於法亦不有違，至於舉發警員立於
    證人之地位所為之證述是否可採，此乃交通法庭依經驗及論
    理法則判斷其證明力為何而得否採擇之心證層次，如謂一切
    交通違規行為，員警均需拍照佐證，始得舉發，則國家維持
    交通秩序之目的顯無法達成。故警察取締交通違規事件，其
    以科學儀器照相採證者，固然足以據為交通違規事實之證明
    ，惟縱令囿於舉發情況而未以科學儀器照相採證，立法者亦
    未明文限制或排除「舉發警員目睹、耳聞」之證據能力，或
    其證述內容對於違規事實之證明力。是本件依據上開事證已
    足證明受處分人有本件交通違規行為，業如前述，而本件受
    處分人闖紅燈屬動態行為，事出突然，無法苛求舉發員警須
    拍照錄影存證，受處分人亦未就執勤警員之舉發有何違誤提
    出相關證據以供調查，而依卷存證據資料亦無其他積極證據
    足資證明該員警有捏造事實違法取締之情事，則執勤警員本
    其維護交通秩序及安全之職責所為之上開舉發行為，應無違
    誤，則受處分人辯以須提出錄影資料始能證明其本件違規行
    為云云，自無理由。
(四)、綜上所述，受處分人確於上揭時間、地點，騎乘上開機車，
    有「駕車行經有燈光號誌管制之交岔路口闖紅燈」之違規行
    為，原處分機關依道路交通管理處罰條例第53條第1項、第
    63 條第1項第3款規定，裁處受處分人罰鍰1800元，並記違
    規點數3點，核無違誤。本件受處分人之異議為無理由，應
    予駁回
五、據上論斷，應依道路交通管理處罰條例第87條第2項，道路
    交通事件處理辦法第18條，裁定如主文。
中    華    民    國   100    年    9     月    20    日
                        臺灣臺中地方法院交通法庭
                            法  官  劉麗瑛
以上正本證明與原本無異。
如不服本裁定，應於收受送達後5日內向本院提出抗告狀。（應
附繕本）
                            書記官  王玟
中    華    民    國   100    年    9     月    20    日